# 陈老师：验资报告与账务处理不一致的问题

提问人：txrtiger 时间：2011-07-08 09:22:03
甲公司成立时（ 2003 年）验资报告表述：股东A出资的 1200 万元中， 400 万元为股本，其余 800 万元为资本公积。但甲公司账务处理时将该 800 万元计入了对股东A的负债，且在公司成立后不久即向股东A偿还了 800 万元。该公司目前拟进行IPO，上述问题是我们做尽职调查时了解到的。我的问题是： 1 、律师认为：甲公司账务处理无法律障碍，只是需要甲公司成立时的原有股东之间补充签订协议，约定一致同意放弃享有该 800 万元资本公积，并将A出资的 800 万元优先偿付给A。 2 、我们认为： （ 1 ）股东的出资若在验资报告中已明确为资本公积，且验资时股东之间已确认溢缴部分作为公司的资本公积，则公司起码在账务处理时应当反映这一事项。
（ 2 ）股东的出资不管是作为实收资本还是资本公积，均为股东的投入资本，对债权人而言在一定程度上也反映了公司的偿债能力。
若公司将资本公积单方面偿付给股东，势必造成公司股东权益的减少，这种做法将不能对抗债权人，因此应比照减资程序对债权人进行公告并提供偿债能力的保证。 （ 3 ）鉴于甲公司已对此进行处理，比照减资程序操作已不可能，因此建议甲公司调整账务，恢复资本公积，同时记应收股东A的往来款。 但股东A的母公司（为上市公司）当时就甲公司向A偿还 800 万元一事按照信息披露要求发了公告，公告中也明确了该 800 万元系甲公司应偿还给A的款项。 如此情况下，我们该如何解决甲公司验资报告与账务处理不一致的问题呢？ 请陈老师提提您的专业意见，谢谢！

回答人：chenyiwei
赞同楼上各位意见。需要对“当初各方股东明确作为资本公积”和“当时就甲公司向A偿还 800 万元一事按照信息披露要求发了公告，公告中也明确了该 800 万元系甲公司应偿还给A的款项”这两者之间为何存在矛盾了解其背景和原因。个人理解这两者中至少有一方有误。